臺灣高雄地方法院刑事判決　　　　　　 96年度簡上字第768號
上　訴　人
即　被　告　甲○○
上列上訴人因贓物案件，不服本院高雄簡易庭96年度簡字第2789
號中華民國96年6月15日第一審判決（聲請簡易判決處刑書案號
：臺灣高雄地方法院檢察署96年度偵字第3876 號），提起上訴
，本院判決如下：
    主  文
原判決撤銷。
甲○○收受贓物，累犯，處有期徒刑月，如易科罰金，以新台
幣壹仟元折算壹日。減為有期徒刑壹月又壹拾伍日，如易科罰金
，以新臺幣壹仟元折算壹日。
    事  實
一、甲○○前因違反槍砲彈藥刀械管制條例案件，經臺灣高雄地
    方法院判處有期徒刑1 年6 月確定，於民國93年7 月7 日假
    釋期滿未經撤銷，以已執行完畢論。詎仍不知悔改，明知支
    票帳號：00000000-0號、支票號碼：HA0000000 號、發票日
    ：96年1 月10日、發票人：郭錦雀、付款行：高雄市第二信
    用合作社鹽埕分社、面額新臺幣（下同）12萬元之支票1紙
    （該紙支票原為丙○○於95年12月10日自郭錦雀之胞兄處取
    得，於同年月18日20時許，在高雄市○○區○○路42巷23弄
    1 號住處內，遭不明人士竊取）係來路不明之贓物，竟基於
    收受贓物之犯意，仍於同年12月下旬某日，在不詳地點，自
    真實姓名年籍不詳之成年男子處，收受該紙支票，並於同年
    月27、28日，在不詳地點，將該紙支票交予不知情之陳素貞
    作為贍養費之用。嗣於96年1 月10日，不知情之陳素貞持上
    開支票至址設高雄市苓雅區○○○路7 號國泰世華商業銀行
    四維分行提示，因該紙支票業經掛失止付而遭退票，並由臺
    灣票據交換所高雄市分所函請高雄市政府警察局左營分局偵
    辦，始循線查知上情。
二、案經高雄市政府警察局左營分局報告臺灣高雄地方法院檢察
    署檢察官偵查後，聲請簡易判決處刑。
    理  由
壹、證據能力部分
    按被告以外之人於審判外之言詞或書面陳述，除法律有規定
    者外，不得作為證據；被告以外之人（包括證人、鑑定人、
    被害人、被害人及共同被告等）於審判外之陳述雖不符刑事
    訴訟法第159 條之1 至之4 等4 條之規定，而經當事人於審
    判程式同意作為證據，法院審酌該言詞陳述或書面陳述作成
    時之情況，認為適當者，亦得為證據，刑事訴訟法第159 條
    第1 項、第159 條之5 定有明文。立法意旨在於傳聞證據未
    經當事人之反對詰問予以核實，原則上先予排除。惟若當事
    人已放棄反對詰問權，於審判程式中表明同意該等傳聞證據
    可作為證據，基於尊重當事人對傳聞證據之處分權，及證據
    資料愈豐富，愈有助於真實發見之理念，且強化言詞辯論主
    義，使訴訟程式得以順暢進行，上開傳聞證據亦均具有證據
    能力。本件被告及公訴人於本院言詞辯論終結前，對於本判
    決所引用卷附各項具有傳聞證據性質之證據，既均已知其情
    ，均明示同意作為證據（見本院簡上卷第21頁），本院認本
    判決所引具有傳聞證據性質之證據，並無何違法取證之不適
    當情形，以之作為證據使用係屬適當，依刑事訴訟法第159
    條之5 規定，均具有證據能力，合先敘明。
貳、實體部分：
一、訊據被告甲○○固坦承確於上開時地收受該紙支票，並交予
    陳素貞作為贍養費之用等情，惟矢口否認有何收受贓物犯行
    ，辯稱：該紙支票係友人「周文強」所交付，用以抵償所積
    欠之7 、8 萬元債務，伊當時有問過「周文強」支票何來，
    「周文強」表示係做生意所收之貨款，伊僅因一時疏忽未讓
    「周文強」在該紙支票背書，但曾向銀行照會，並不知該紙
    支票係失竊之贓物云云。經查：
(一)本件帳號：00000000-0號、支票號碼：HA0000000 號、發票
    日：96年1 月10日、發票人：郭錦雀、付款行：高雄市第二
    信用合作社鹽埕分社、面額12萬元之支票1 紙，原係丙○○
    於95年12月10日自郭錦雀之胞兄處取得，於同年月18日20時
    許，在高雄市○○區○○路42巷23弄1 號住處內，遭不明人
    士竊取，而屬來路不明之贓物；被告於95年12月下旬某日取
    得該紙支票後，於同年月27、28日，在不詳地點，將該紙支
    票交予陳素貞作為贍養費之用；嗣於96年1 月10日，陳素貞
    持上開支票至址設高雄市苓雅區○○○路7 號國泰世華商業
    銀行四維分行提示，惟因該紙支票業經掛失止付而遭退票等
    情，業經證人陳素貞於警詢時（見警卷第6 頁至第7 頁）、
    證人即被害人丙○○於警詢、偵查及本院審理時（見警卷第
    4 頁至第5 頁、偵卷第14頁至第15頁、第22頁、本院簡上卷
    第77頁至第79頁）分別證述甚詳，並有遺失票據申報書影本
    1 紙（見警卷第11頁）、票據掛失止付通知書影本1 紙（見
    警卷第12頁）、掛失止付票據提示人資料查報表影本1 紙（
    見警卷第13頁）、台灣票據交換所高雄市分行退票理由單影
    本1 紙（見警卷第14頁）、本件支票影本1 紙（見警卷第15
    頁）在卷可憑，且為被告所是認，自堪認定屬實。
(二)被告雖辯稱該支票係「周文強」交予伊抵償債務，伊不知本
    件支票係來路不明之贓物云云。惟被告於警詢初稱「周文強
    」欠其約11萬元（見警卷第2 頁），復於偵查中先後供稱「
    周文強」欠其約7 、8 萬元（見偵卷第15頁）、8 、9 萬元
    （見偵卷第19頁），被告對於「周文強」向其所借款項究竟
    多少，屢次陳述不一，且未具體指陳「周文強」係於何時、
    何地向其借款，復無法提出借款之憑據，凡此各節，已有可
    疑。另被告明知所收受之該紙支票並非「周文強」所簽發，
    竟未要求「周文強」背書轉讓，又不知何處聯繫尋覓「周文
    強」，則萬一支票不獲兌現，如何追討欠款以保全債權？被
    告未要求「周文強」背書之舉，亦與一般支票往來情形有異
    。況衡情而論，「周文強」既已取得該紙支票，當可自行提
    示兌現後，以現金、轉帳或匯款方式清償積欠被告之債務，
    何須多此一舉先交付面額12萬元之支票，要求被告提示兌現
    後再返還差額! 又依常情，被告如願借款予「周文強」，自
    應對「周文強」有相當瞭解及認識，以評估借款風險並確保
    將來順利追償債務，就此，被告雖亦供稱：「周文強」是經
    乙○○帶來介紹認識，乙○○與周文強很不錯，因為大家都
    認識，所以才沒有要求「周文強」背書云云（見偵卷第19
    頁、本院簡上卷第21頁），惟倘若其所辯屬實，何以迄今只
    能供出乙○○之資料，而始終未能提出「周文強」之年籍資
    料及聯絡方式供本院傳喚查證？再觀以證人乙○○於偵查中
    已證稱其不認識「周文強」等語明確（見偵卷第29頁），顯
    見被告供稱「周文強」是經乙○○介紹認識，非屬實情。是
    據上各情交互參析，自堪認定並無所謂「周文強」之人向被
    告借款後交付本件支票予被告抵償債務，此情毋寧係被告臨
    訟杜撰圖卸刑責之詞，要難採信。至於證人乙○○雖於本院
    審理時陳稱：我認識1 位叫「小周」的人，我當時不知「小
    周」就是「周文強」云云（見本院簡上卷第74頁、第76 頁
    ），惟其隨後證稱：「小周」是到我酒店消費的客人，我並
    沒有他的聯絡電話，他只到過我酒店2 次，我和他不是很熟
    等語（見本院簡上卷第75頁），即與被告上開辯解不符，足
    見證人乙○○嗣後改稱「周文強」就是其所識認之「小周」
    云云，顯係附和被告前揭辯解所為之不實證述，自不足據為
    被告有利之認定。
(三)承上所述，本案並無「周文強」之人向被告借款，被告竟謊
    稱該紙支票係「周文強」交予其抵償債務，圖以隱匿掩飾其
    自不詳人士處收受該紙於告訴人家中遭竊之支票之真實情形
    ，自堪認定被告就該紙支票係來路不明之贓物乙節確有認識
    ，要屬無疑。從而，本件事證明確，被告犯行，洵堪認定，
    應予依法論處。
二、論罪科刑：
(一)是核被告所為，係犯刑法第349 條第1 項之收受贓物罪。被
    告前因違反槍砲彈藥刀械管制條例案件，經本院以90年訴字
    第3009號判決判處有期徒刑1 年6 月確定，於93年7 月7 日
    假釋期滿未經撤銷，未執行之刑以已執行完畢論，此有臺灣
    高等法院被告前案紀錄表1 件在卷可考，其於有期徒刑之執
    行完畢5 年之內，故意再犯本件最重本刑為有期徒刑以上之
    罪，為累犯，應依刑法第47條第1 項規定加重其刑。
(二)本件被告犯罪事證明確，原審予以論罪科刑，固非無見。惟
    查，被告犯罪時間係在民國96年4 月24日以前，所犯合於中
    華民國96年罪犯減刑條例之規定，依該條例第2 條第1 項第
    3 款規定，應將宣告刑減2 分之1 ，而該條例自96年7 月16
    日始施行，原審未及審酌適用該條例，尚有未恰。本件被告
    仍執前詞上訴，雖無理由，惟原審判決既有上開瑕疵，自應
    由本院撤銷改判。爰審酌被告收受贓物，助長不法財產犯罪
    盛行，增加回復財產困難，行為實有非當，復於犯後否認犯
    行，態度不佳，並慮及被告所收受贓物支票之面額雖高達12
    萬元，惟幸經及時掛失止付而未遭兌領等一切情狀，量處如
    主文所示之刑，並斟酌被告職業為商、家庭經濟狀況小康、
    教育程度係專科畢業等情，諭知易科罰金以1 千元折算1日
    。又被告本件犯罪行為時間係在96年4 月24日以前，所犯合
    於中華民國96年罪犯減刑條例之規定，依該條例第2 條第1
    項第3 款規定，應將宣告刑減2 分之1 ，爰減刑如主文所示
    ，併諭知易科罰金之折算標準，以資懲儆。
據上論斷，應依刑事訴訟法第455 條之1 第1 項、第3 項、第36
9 條第1 項前段、第364 條、299 條第1 項前段，刑法第349 條
第1 項、第47條第1 項前段、第41條第1 項前段，刑法施行法第
1 條之1 ，中華民國96年罪犯減刑條例第2 條第1 項第3 款、第
7 條，判決如主文。
本案經檢察官丁○○到庭執行職務。
中　　華　　民　　國　　96　　年　　12　　月　　13　　日
                  刑事第十一庭  審判長法　官  施柏宏
                                      法  官  黃繼瑜
                                      法  官  林書慧
以上正本證明與原本無異。
不得上訴。
中　　華　　民　　國　　96　　年　　12　　月　　16　　日
                                      書記官  鍾錦祥
附錄本件論罪科刑法條：
《中華民國刑法第349 條（普通贓物罪）》
收受贓物者，處3 年以下有期徒刑、拘役或5 百元以下罰金。搬
運、寄藏、故買贓物或為牙保者，處5 年以下有期徒刑、拘役或
科或併科1 千元以下罰金。
因贓物變得之財物，以贓物論。
《中華民國刑法施行法第1 條之1 》
中華民國九十四年一月七日刑法修正施行後，刑法分則編所定罰
金之貨幣單位為新臺幣。
九十四年一月七日刑法修正時，刑法分則編未修正之條文定有罰
金者，自九十四年一月七日刑法修正施行後，就其所定數額提高
為三十倍。但七十二年六月二十六日至九十四年一月七日新增或
修正之條文，就其所定數額提高為三倍。
